【裁判字號】    88,上易,3170
【裁判日期】    890223
【裁判案由】    詐欺
【裁判全文】
臺灣高等法院臺中分院刑事判決                  八十八年度上易字第三一七○號
    上  訴  人  臺灣苗栗地方法院檢察署檢察官
    被      告  乙○○
右上訴人因被告詐欺案件，不服台灣苗栗地方法院中華民國八十八年九月八日第一審
判決（民國八十八年度易字第三○九號，起訴案號：台灣苗栗地方法院檢察署民國八
十七年度偵字第二○八九號），提起上訴，本院判決如左：
      主  文
上訴駁回。
      理  由
一、本案經本院審理結果，認第一審判決為被告乙○○無罪之諭知並無不當，應予維
    持，並引用第一審判決書記載之理由（如附件）。
二、檢察官提起本件上訴在本院並未提出其他不利被告之證據或論據。訊據被告乙○
    ○（以下稱被告）堅決否認有何詐欺情事，並辯稱：伊僅欠告訴人丙○○（以下
    稱告訴人）新台幣（下同）二百多萬元而已，是告訴人沒有將之前之本票還伊，
    而將金額重復計算云云。本院經查(一)告訴人在偵查中之初訊係指稱：被告於八十
    四年一月間，向伊調現共三、四百萬元未還等語。而被告在本院辯稱：告訴人於
    八十五年九月十六日，收受伊所交付之中國農民銀行頭份分行、第一○○一五之
    三號帳戶、支票號碼第0000000至第0000000號、面額均為三十萬
    元之支票共十張，即係會算後清償對告訴人之剩餘債務，而上開十張支票其中之
    三張並已經兌現，伊僅欠告訴人二百餘萬元等情，並提出告訴人簽收之字條一張
    為證（本院卷第三十頁），而告訴人於本院調查中亦承認確有收到上開十張支票
    無訛。本院以上開事實參照告訴人在偵查中所提出之支票明細表（偵查卷第十四
    頁）所載，上開十張支票中未經兌現之七張支票，其上所載日期均係間隔一個月
    之每月二十日以觀，顯見上開十張支票並非因借款而交付，堪認被告辯稱：上開
    十張支票係伊與告訴人結算後清償餘款而交付等語，尚非全然無據。告訴人指稱
    被告尚欠其七百八十四萬元一節，尚難遽加採信。(二)此外告訴人在偵查中或稱：
    被告因其貨車撞死人，所以才向伊調現；或稱：被告做生意所以向伊調現等語，
    告訴人亦均未能明確指陳被告對其施用何種詐術。本院復斟酌被告所經營之衡鴻
    交通股份有限公司係於被告與告訴人為上述結算後，即自八十六年二月間起才開
    始有退票紀錄，業經本院向苗栗縣票據交換所函查明確，有該所以八十八年十二
    月二十三日苗縣票字第二四○號函，所檢送之衡鴻交通股份有限公司退票明細乙
    份附卷可證（本院卷第十三頁、第十四頁），亦不能證明被告向告訴人借款有何
    施用詐術之處。(三)綜上所述，檢察官所為之論據並不能證明被告有何詐欺犯行，
    此外本院亦復查無其他明確之事證，足證被告應負本件之罪責，原審為被告無罪
    之諭知並無不當，檢察官之上訴並無理由，應予駁回。
三、據上論斷，應依刑事訴訟法第三百七十三條、第三百六十八條，判決如主文。
本案經檢察官甲○○到庭執行職務。
中      華      民      國    八十九     年      二       月   二十三   日
                                  臺灣高等法院臺中分院刑事第六庭
                                        審判長法  官  古  金  男
                                              法  官  沈  應  南
                                              法  官  張  祺  祥
右正本證明與原本無異。
不得上訴。
                                              書記官  顏  子  良
中      華      民      國  八十九     年      二       月   二十五   日
                                                                        Ｑ
臺灣苗栗地方法院刑事判決                          八十八年度易字第三九號
    公  訴  人  臺灣苗栗地方法院檢察署檢察官
    被      告  乙○○  男五十一歲（民國○○○年○○月○日生）
                        住苗栗縣頭份鎮○○路八０巷七弄三十一號五樓
                        身分證統一編號：Ｋ一八四四五一號
右列被告因詐欺案件，經檢察官聲請以簡易判決處刑（八十七年度偵字第二０八九號
），本院認不應以簡易判決處刑，改依通常程序審理，判決如左：
    主  文
乙○○無罪。
    理  由
一、公訴意旨略以：被告乙○○意圖為自己不法之所有，基於概括之犯意，自八十四
    年初起，在苗栗縣頭份鎮○○里○○鄰○○路二０八號，利用簽發本票或支票調
    現之方式，連續向丙○○詐騙新臺幣七百八十四萬元。嗣票據期限屆至，經提示
    均未獲付款，丙○○始知受騙。因認被告涉犯詐欺取財之罪嫌云云。
二、按犯罪事實應依証據認定之，無証據不得推定其犯罪事實；又不能証明被告犯罪
    者，應諭知無罪之判決，刑事訴訟法第一百五十四條、第三百零一條第一項分別
    定有明文。次按認定不利於被告之事實，須依積極証據，苟積極証據不足為不利
    於被告事實之認定時，即應為有於被告之認定，更不必有何有利之証據，最高法
    院三十年上字第八十六號判例可資參照。
三、本件公訴人認被告涉有詐欺取財罪嫌，無非係以告訴人丙○○之指訴及有支票、
    本票等附卷為其論據。訊據被告堅決否認有何詐欺取財之犯行，辯稱：伊自八十
    年間起即向告訴人借款，並均以伊所經營之衡鴻交通股份有限公司（以下簡稱衡
    鴻公司）簽發之支票或伊收受之客票清償借款，且係有借有還，迄八十四年間因
    伊週轉不靈，所交付用以清償借款之支票，始發生跳票，另伊於八十五年九月十
    六日亦交付衡鴻公司所簽發，每張面額各三十萬元之支票十張予告訴人，而其中
    三張支票亦經告訴人提示後付款，惟嗣因告訴人拒絕將伊原先交付之本票返還，
    其餘七張支票始未讓告訴人提領款項等語。
四、經查，被告自八十年間起即向告訴人借貸款項乙節，業據被告、告訴人分別於本
    院審理時供述在卷，殆無疑義。而被告於前開期間向告訴人借款後復大多以衡鴻
    公司簽發之支票清償借款，而部分支票由告訴人以其於苗栗縣竹南信用合作社頭
    份分社開設之00－000000－0000號活期儲蓄存款帳號提示付款等情
    ，有中國農民銀行頭份分行八十八年七月九日（八八）農頭字第０七九號函及支
    票影本三件暨保證責任苗栗縣竹南信用合作社八十八年八月九日竹南信社字第二
    三五號函及告訴人上開存款帳號之交易明細表在卷可按。次查，被告於八十五年
    九月十六日曾為清償積欠之借款，而持衡鴻公司簽發之面額各三十萬元之支票十
    張交予告訴人以為清償，且其中三張支票亦經告訴人提示後付款等情，亦據被告
    、告訴人分別供述在卷。徵諸上開各節，足認被告與告訴人間自八十年間起即存
    有消費借貸關係，而其間應係有借有還，迄八十五年九月以後因被告所交付之支
    票，告訴人提示後未獲付款，始生爭議。是被告上開辯解，堪可採信。而可認本
    件純係因消費借貸所衍生之民事糾葛，尚與詐欺罪須以使用詐術，使人陷於錯誤
    ，而交付財物之構成要件有間。此外，復查無其他積極証據足資認定被告有何詐
    欺取財之犯行，被告之犯罪即屬不能証明，自應依上揭之規定，諭知其為無罪之
    判決，以免冤抑。
據上論斷，應依刑事訴訟法第四百五十二條、第三百零一條第一項，判決如主文。
本案經檢察官陳佞如到庭執行職務。
中    華    民    國        八十八      年      九      月      八      日
                                    臺灣苗栗地方法院刑事庭
                                        法  官  林  燦  都
右正本證明與原本無異。
如不服本判決，應於判決送達後十日內向本院提起上訴狀（應附繕本），上訴於臺灣
高等法院臺中分院。
                                        書記官  姚  錫  鈞
中    華    民    國        八十八      年      九      月      十      日


司法院資訊處製作；財團法人民間司法改革基金會備份。
